臺灣高等法院刑事判決
111年度上訴字第1805號
上  訴  人  
即  被  告  許家瑋



上列上訴人即被告因洗錢防制法等案件，不服臺灣新竹地方法院
111年度金訴字第30號，中華民國111年3月31日第一審判決（起
訴案號：臺灣新竹地方檢察署110年度偵緝字第909號、移送併辦
案號：臺灣新竹地方檢察署111年度偵字第1318號），提起上訴
，本院判決如下：
    主  文
上訴駁回。
    事實及理由
一、經本院審理結果，認第一審以上訴人即被告許家瑋(下稱被告)係犯刑法第30條第1項前段、第339條第1項之幫助詐欺取財罪及刑法第30條第1項前段、洗錢防制法第14條第1項之幫助洗錢罪。又被告以一提供銀行帳戶之行為，幫助他人向被害人曾斐卿、黃梅詐騙，為想像競合犯，應依刑法第55條之規定，從一重以幫助犯洗錢罪處斷。前揭之罪，並依刑法第30條第2項及洗錢防制法第16條第2項規定，遞減其刑後，判處有期徒刑4月，併科罰金新臺幣（下同）3萬元，罰金如易服勞役，以1,000元折算壹日。另說明：未扣案犯罪所得新臺幣3萬元沒收，於全部或一部不能沒收或不宜執行沒收時，追徵其價額。其認事用法、量刑及沒收均無不當，應予維持，並引用第一審判決書記載之事實、證據及理由（如附件）。
二、被告上訴意旨略以：被告坦承帳戶提供他人使用之幫助詐欺
    取財罪，惟無洗錢之實，是否構成洗錢罪，請法官查明云云
    。惟查：
　㈠按刑法上故意，分直接故意（確定故意）與間接故意（不確
    定故意），行為人對於構成犯罪事實，預見其發生而其發生
    並不違背其本意者，為間接故意。又不確定故意與有認識的
    過失區別，在於二者對構成犯罪事實，雖均預見其能發生，
    但前者對其發生，並不違背其本意，後者則確信其不發生。
    而幫助犯之成立，以行為人主觀上認識被幫助者，正欲從事
    犯罪或係正在從事犯罪，且該犯罪有既遂可能，而其行為足
    以幫助他人實現構成要件者，即具有幫助故意，並不以行為
    人確知被幫助者，係犯何罪名為必要。參以一般人自行向金
    融機構申設帳戶，原則上並無特殊限制及困難，故需用帳戶
    者原得以己之名義申請而無向他人收集帳戶之必要；且時下
    以人頭帳戶詐騙被害人匯款之行為甚為猖獗，此經媒體廣為
    報導，政府機關及各金融機構尚多次呼籲民眾應謹慎控管己
    有帳戶且勿交付予他人以免淪為不法犯罪之幫助工具，是依
    一般人智識及社會生活經驗，極易認知收受帳戶者悖於常情
    未使用己之帳戶而使用他人帳戶，顯為遂行存提款紀錄不易
    循線追查之目的，自可產生該收受帳戶者係用於不法犯罪之
    合理懷疑，且近年詐騙犯案猖獗，利用帳戶掩飾、隱匿詐財
    贓款之事，迭有所聞。
　㈡查被告具有高中畢業之教育程度，從事舞龍舞獅表演，業據
    其於原審審理時供承在卷（見原審卷第53頁），顯見被告於
    行為時具相當社會生活經驗，就上情實難諉為不知，且被告
    自始均供稱將存摺、提款卡及密碼出租予他人，且於偵查中
    供稱：(為何你願意提供帳戶？)我當時亟需用錢、(你知道
    帳戶不可以隨意交給別人？)知道、(為何還將帳戶交給來路
    不明的人？)我當時很缺錢、(因為你帳戶遭詐騙集團使用，
    你涉犯幫助詐欺及幫助洗錢罪嫌，是否認罪？)認罪等語（
    見偵緝卷第22頁背面）；於原審準備程序時供稱：（對於檢
    察官起訴書及移送併辦意旨書之犯罪事實及罪名是否認罪？
    ）承認。我有拿到3萬元等語（見原審卷第47頁）；於原審
    審理時供稱：(為何要出租你的中國信託銀行帳戶？)因為要
    還人家錢，我因賭博欠債，所以3萬元拿去還賭債了等語（
    見原審卷第53頁），可見被告應有預見將其銀行帳戶之存摺
    、提款卡及密碼交付予他人使用，顯就該人縱用以詐欺取財
    ，並藉此掩飾犯罪所得之真正去向一節，予以容任，堪認被
    告有幫助詐欺取財及幫助洗錢之不確定故意甚明。
　㈢綜上，被告以坦承幫助詐欺取財，否認有幫助洗錢為由提起
    上訴，請求撤銷原判決，為無理由，應予駁回。　
三、本件被告經合法傳喚，無正當之理由不到庭，依刑事訴訟法
    第371條之規定，不待其陳述逕行判決，附此敘明。　　　
據上論斷，應依刑事訴訟法第373條、第368條、第371條，判決
如主文。
本案經檢察官翁貫育提起公訴，檢察官柯怡如到庭執行職務。
中　　華　　民　　國　　111 　年　　9 　　月　　28　　日
                  刑事第十一庭  審判長法　官  張江澤
                                      法　官  梁志偉
                                      法　官  章曉文
以上正本證明與原本無異。
如不服本判決，應於收受送達後20日內向本院提出上訴書狀，其
未敘述上訴之理由者並得於提起上訴後20日內向本院補提理由書
（均須按他造當事人之人數附繕本）「切勿逕送上級法院」。
                                      書記官  賴又瑄
中　　華　　民　　國　　111 　年　　9 　　月　　28　　日
附錄本案論罪科刑法條
中華民國刑法第339條
意圖為自己或第三人不法之所有，以詐術使人將本人或第三人之
物交付者，處5年以下有期徒刑、拘役或科或併科50萬元以下罰
金。
以前項方法得財產上不法之利益或使第三人得之者，亦同。
前二項之未遂犯罰之。

洗錢防制法第14條
有第二條各款所列洗錢行為者，處7年以下有期徒刑，併科新臺
幣5百萬元以下罰金。
前項之未遂犯罰之。
前二項情形，不得科以超過其特定犯罪所定最重本刑之刑。